臺灣臺中地方法院刑事判決　　　　　　100年度訴緝字第122號
公　訴　人　臺灣臺中地方法院檢察署檢察官
被　　　告　曾懷毅
上列被告因違反毒品危害防制條例案件，經檢察官提起公訴（99
年度撤緩毒偵字第92號），被告於準備程序中就被訴事實為有罪
之陳述，於聽取當事人之意見後，由本院合議庭裁定由受命法官
獨任以簡式審判程序審理，判決如下：
    主  文
曾懷毅施用第一級毒品，累犯，處有期徒刑拾月，扣案摻有第一
級毒品海洛因之已施用香菸半支（驗餘淨重零點伍貳伍壹公克，
其內海洛因量微無法秤重析離）及未施用香菸壹支（驗餘淨重零
點捌肆貳壹公克，其內海洛因量微無法秤重析離），均沒收銷燬
之；又施用第二級毒品，累犯，處有期徒刑伍月。應執行有期徒
刑壹年壹月，扣案摻有第一級毒品海洛因之已施用香菸半支（驗
餘淨重零點伍貳伍壹公克，其內海洛因量微無法秤重析離）及未
施用香菸壹支（驗餘淨重零點捌肆貳壹公克，其內海洛因量微無
法秤重析離），均沒收銷燬之。
    事  實
一、曾懷毅前曾受下列罪刑宣告及刑之執行完畢情形，竟仍不知
    悔改：
（一）前因施用第一、二級毒品案件，經本院以89年度訴字第16
      62號判決判處應執行有期徒刑1 年2 月（連續施用第一級
      毒品部分判處有期徒刑10月，連續施用第二級毒品部分判
      處有期徒刑7 月），上訴後，經臺灣高等法院臺中分院以
      89年度上訴字第1772號判決駁回上訴確定後，送監執行。
（二）另因違反槍砲彈藥刀械管制條例案件，經本院以90年度訴
      緝字第568 號判決判處有期徒刑1 年3 月，併科罰金新台
      幣10萬元確定；又因違反毒品危害防制條例案件，經本院
      以91年度訴字第331 號判決判處應執行有期徒刑1 年（施
      用第一級毒品部分判處有期徒刑8 月，連續施用第二級毒
      品部分判處有期徒刑6 月）確定。上揭罪刑嗣經本院以91
      年度聲字第1428號裁定有期徒刑部分應執行2 年2 月確定
      ，並接續上揭（一）所載罪刑後執行，於93年10月27日縮
      短刑期假釋出監，假釋期間交付保護管束。
（三）惟曾懷毅於上開假釋期間內另犯施用第一、二級毒品等案
      件，經本院以95年度訴字第501 號判決判處應執行有期徒
      刑1 年（施用第一級毒品部分判處有期徒刑10月，施用第
      二級毒品部分判處有期徒刑4 月），上訴後，經臺灣高等
      法院臺中分院以95年度上訴字第1195號判決駁回上訴，再
      經最高法院以95年度臺上字第5237號判決駁回上訴確定。
      及另因違反毒品危害防制條例案件，經本院以96年度訴字
      第539 號判決判處應執行有期徒刑1 年3 月（施用第一級
      毒品部分判處有期徒刑1 年，施用第二級毒品部分判處有
      期徒刑6 月）確定。嗣因減刑，上揭罪刑分別經臺灣高等
      法院臺中分院以96年度聲減字第943 號裁定減刑及定其應
      執行之刑為有期徒刑6 月確定，及經本院以96年度聲減字
      第3835號裁定減刑及定其應執行之刑為有期徒刑7 月又15
      日確定。
（四）其中，上揭（二）之假釋經撤銷後，曾懷毅於94年11月17
      日入監執行殘刑7 月又27日，及接續執行上揭（三）所載
      減刑後之有期徒刑6 月、7 月又15日之罪刑，於97年3 月
      17日縮刑期滿執行完畢。
二、曾懷毅前因施用毒品案件，經本院裁定送觀察、勒戒後，認
    無繼續施用毒品之傾向，於88年11月11日執行完畢，並經臺
    灣臺中地方法院檢察署檢察官以88年度毒偵字第1575號為不
    起訴處分確定。復因施用毒品案件，經本院裁定送觀察、勒
    戒後，認有繼續施用毒品之傾向，再經本院以89年度毒聲字
    第4370號裁定送戒治處所施以強制戒治一年，嗣於90年2 月
    9 日停止戒治出所，所餘戒治期間交付保護管束，再經撤銷
    停止戒治，令返戒治處所繼續施以強制戒治，於91年4 月21
    日強制戒治執行完畢釋放，其施用毒品犯行則經本院以89年
    度訴字第1662號判決判處應執行有期徒刑1 年2 月確定（此
    部分構成累犯，詳前述）；其後，曾懷毅又多次因施用毒品
    案件，經檢察官起訴及經法院判刑處罰在案，詎其仍未戒絕
    施用毒品惡習，分別為下列之行為：
（一）基於施用第一級毒品海洛因（以下簡稱「海洛因」）之犯
      意，於98年9 月24日下午3 時許，在其位於臺中縣霧峰鄉
      （現改制為臺中市霧峰區，以下同）德泰街87號住處內，
      以將海洛因摻在香菸內點燃吸食之方式，施用海洛因1 次
      。
（二）另基於施用第二級毒品甲基安非他命（下稱「甲基安非他
      命因」）之犯意，於98年9 月24日上午10時許，在上址住
      處內，以將甲基安非他命置入玻璃球吸食器內燒烤吸食其
      煙之方式，施用甲基安非他命1 次。
    嗣於同日晚上8 時30分許，警方至臺中縣大里市（現改制為
    臺中市大里區，以下同）西榮路42號之「吉馬電子遊戲場」
    執行臨檢勤務時，因曾懷毅行跡可疑而為警當場盤查，曾懷
    毅乃於其所犯上揭施用海洛因犯行未為有偵查權限之機關或
    人員發覺前，向警方主動供出其有於上開時地施用海洛因1
    次之犯行，並當場交出其所持有摻有海洛因之施用過香菸半
    支（驗餘淨重0.5251公克，其內海洛因量微無法秤重析離）
    及未施用過香菸1 支（驗餘淨重0.8421公克，其內海洛因量
    微無法秤重析離）等物，表示願受裁判，經警徵得其同意採
    尿送驗後，除確認其尿液中確實含有嗎啡陽性反應外，發現
    其尿液檢驗結果呈安非他命、甲基安非他命陽性反應，得悉
    曾懷毅另涉犯施用第二級毒品甲基安非他命犯行，因而查悉
    上情。
二、案經臺中縣警察局霧峰分局（現改制為臺中市政府警察局霧
    峰分局，以下同）報告臺灣臺中地方法院檢察署檢察官偵查
    起訴。
    理  由
一、程序方面：
（一）本案被告曾懷毅所犯係死刑、無期徒刑、最輕本刑為3 年
      以上有期徒刑以外之罪，被告於行準備程序中就被訴事實
      為有罪之陳述，經法官告知簡式審判程序之旨，並聽取公
      訴人、被告之意見後，本院合議庭認為適宜由受命法官獨
      任進行簡式審判程序，而依刑事訴訟法第273 條之1 第1
      項規定，裁定改用簡式審判程序，是本案之證據調查，依
      刑事訴訟法第273 條之2 、同法第159 條第2 項之規定，
      不適用傳聞法則有關限制證據能力之相關規定。
（二）本案被告所為不利於己之供述，並無出於強暴、脅迫、利
      誘、詐欺、疲勞訊問、違法羈押或其他不正之方法，亦非
      違反法定障礙事由經過期間不得訊問或告知義務之規定而
      為，依刑事訴訟法第156 條第1 項、第158 條之2 規定，
      應認其有證據能力。
（三）本案認定犯罪事實所憑之非供述證據，均無違反法定程序
      而取得之情形，依刑事訴訟法第158 條之4 反面規定，自
      有證據能力。
二、本院認定被告有罪之證據如下：
（一）被告於警詢、偵訊及本院審理中之自白供述。
（二）被告經警採尿送驗後，結果呈安非他命、甲基安非他命、
      可待因、嗎啡陽性反應，有職務報告、臺中縣警察局霧峰
      分局內新派出所臨檢紀錄表、臺中縣警察局霧峰分局搜索
      、扣押筆錄、臺中縣警察局霧峰分局扣押物品目錄表、搜
      索同意書、臺中縣警察局霧峰分局毒品尿液真實姓名對照
      表、尿液採證同意書、中山醫學大學附設醫院檢驗科初步
      篩檢報告、詮昕科技股份有限公司所出具之濫用藥物尿液
      檢驗報告各1 紙（見警卷第20、21、22頁、臺灣臺中地方
      法院檢察署98年度毒偵字第3775號卷第20頁）附卷可稽。
      此外，扣案之施用過香菸半支（驗餘淨重0.5251公克）、
      未施用過香菸1 支（驗餘淨重0.8421公克），經送鑑定結
      果，確認均含有海洛因成分，此有行政院衛生署草屯療養
      院草療鑑字第0990800049號鑑定書1 紙在卷可參（見本院
      99年度訴字第2212號卷第17頁），復有職務報告、臺中縣
      警察局霧峰分局內新派出所臨檢紀錄表、臺中縣警察局霧
      峰分局搜索、扣押筆錄、臺中縣警察局霧峰分局扣押物品
      目錄表、搜索同意書、現場照片6 幀（見警卷第9 、13
      、14至16、17、19、23至25頁）在卷可稽，並有上開扣案
      物可資佐證，互核相符。由此足認被告上揭任意性自白，
      核與事實相符，洵堪採信。是被告確有於上揭時地分別施
      用海洛因及甲基安非他命各1 次之犯行無訛。
（三）又查被告前因施用毒品案件，受上揭事實欄二所示毒品觀
      察勒戒、強制戒治及罪刑宣告情形，有臺灣高等法院被告
      前案紀錄表、臺灣臺中地方法院檢察署刑案資料查註紀錄
      表及全國施用毒品案件紀錄表各1 份在卷可按。依上開說
      明，被告係於第3 次以上犯毒品危害防制條例第10條之罪
      ，依毒品危害防制條例第23條第2 項規定，應依法起訴。
      檢察官予以起訴，即無不合。
（四）按最高法院九十五年五月九日九十五年度第七次刑事庭會
      議決議要旨：「一施用第一、二級毒品為犯罪行為，毒品
      危害防制條例第十條定有處罰明文。故施用第一、二級毒
      品者，依前揭規定本應科以刑罰。惟基於刑事政策，對合
      於一定條件之施用者，則依同條例第二十條、第二十三條
      之規定，施以觀察、勒戒及強制戒治之保安處分。二、毒
      品危害防制    條例於民國九十二年七月九日修正公布，
      自九十三年一月九  日施行，其中第二十條、第二十三條
      將施用毒品之刑事處遇程序，區分為『初犯』及『五年內
      再犯』、『五年後再犯』。依其立法理由之說明：『初犯
      』，經觀察、勒戒或強制戒治後，應為不起訴處分或不付
      審理之裁定；經觀察、勒戒或強制戒治執行完畢釋放後，
      『五年內再犯』者，因其再犯率甚高，原實施之觀察、勒
      戒及強制戒治既已無法收其實效，爰依法追訴或裁定交付
      審理。至於經觀察、勒戒或強制戒治執行完畢釋放後，『
      五年後再犯』者，前所實施之觀察、勒戒或強制戒治已足
      以遮斷其施用毒品之毒癮，為期自新及協助其斷除毒癮，
      仍適用『初犯』規定，先經觀察、勒戒或強制戒治之程序
      。從而依修正後之規定，僅限於『初犯』及『五年後再犯
      』二種情形，始應先經觀察、勒戒或強制戒治程序。倘被
      告於五年內已再犯，經依法追訴處罰，縱其第三次（或第
      三次以上）再度施用毒品之時間，在初犯經觀察、勒戒或
      強制戒治執行完畢釋放五年以後，已不合於『五年後再犯
      』之規定，且因已於『五年內再犯』，顯見其再犯率甚高
      ，原實施觀察、勒戒或強制戒治，已無法收其實效，即應
      依該條例第十條處罰。」是被告本件再度施用第一、二級
      毒品之時間（即98年9 月24日上午10時許及同日下午3 時
      許），雖在經強制戒治執行完畢釋放（即91年4 月21日）
      五年以後，惟其前已於五年內再犯施用毒品犯行，業如前
      述，且經依法追訴處罰，依上開最高法院決議內容，認被
      告再犯率甚高，原實施觀察、勒戒或強制戒治，已無法收
      其實效，應依毒品危害防制條例第十條處罰。
（五）綜上所述，本案事證明確，被告犯行均堪認定，應予依法
      論科。
三、核被告曾懷毅所為，係犯毒品危害防制條例第10條第1 項之
    施用第一級毒品罪及同條第2 項之施用第二級毒品甲基安非
    他命罪。被告施用前持有毒品海洛因、甲基安非他命之低度
    行為，各為其施用之高度行為所吸收，各不另論罪。又被告
    前曾受上揭事實欄一所載罪刑宣告及刑之執行完畢情形，有
    臺灣高等法院被告前案紀錄表1 紙在卷可稽，其於徒刑執行
    完畢後，5 年內故意再犯本案2 件施用毒品犯行，均係涉犯
    有期徒刑以上之罪，各為累犯，爰依刑法第47條第1 項規定
    ，各加重其刑。又被告係因警方前往上述「吉馬電子遊戲場
    」執行臨檢勤務時，因形跡可疑而為警當場攔查，經被告在
    警方訊問前，尚未知悉其涉有施用第一級毒品犯罪之前，自
    首其有於上揭時地施用海洛因1 次之行為，並交出其持有之
    施用過之摻有海洛因香菸半支、未施用過之摻有海洛因香菸
    1 支等物乙節，業據被告於本院審理中供述明確，此觀諸臺
    中縣警察局霧峰分局內新義派出所警員於99年9 月24日製作
    之職務報告書記載亦明，顯見被告係在有偵查犯罪職權之機
    關或個人發覺其犯罪前主動向承辦警員自首其於98年9 月24
    日下午3 時許施用第一級毒品海洛因犯行無疑，則被告在警
    員未發現有確切之根據得為合理之懷疑前，即主動供述其施
    用第一級毒品海洛因，符合自首之規定，依刑法第62條前段
    規定減輕其刑，並依法先加後減之。被告兩次所犯之罪，犯
    意各別，行為互殊，應分論併罰。爰審酌被告一再施用毒品
    ，其前已於5 年內再犯，並經依法追訴處罰，又再犯本案毒
    品危害防制條例第10條之罪，戕害自身健康，且其前有多次
    施用毒品前科，素行堪認不佳，暨其智識為國中畢業、家庭
    經濟狀況為勉持（見警卷第1 頁所附98年9 月25日調查筆錄
    受詢問人欄之記載）、犯罪之目的及動機係為滿足己身毒癮
    而犯罪、施用毒品之手段為將海洛因摻入香菸內點煙吸食，
    及將甲基安非他命置入玻璃球吸食器內燒烤吸食其煙之方式
    ，及被告坦承犯行不諱，犯罪後態度良好等一切情狀，併斟
    酌檢察官之求刑內容，各量處如主文所示之刑，並合併定其
    應執行之刑，以資懲儆。
四、扣案摻有海洛因之施用過香菸半支（驗餘淨重0.5251公克，
    其內海洛因量微無法秤重析離）及未施用過香菸1 支（驗餘
    淨重0.8421公克，其內海洛因量微無法秤重析離），經鑑定
    結果，均含有海洛因成分，均為違禁物，業如前述，均應依
    毒品危害防制條例第18條第1 項前段規定併予沒收銷燬之。
    至警方查獲被告時同時查扣之手機（含SIM 卡）1 支，並非
    被告用以犯本案施用毒品犯罪使用之物，業經被告陳述在卷
    ，本院不得併予宣告沒收。
五、末按，刑法第62條所謂發覺，固非以有偵查犯罪權之機關或
    人員確知其人犯罪無誤為必要，而於對其發生嫌疑時，即得
    謂為已發覺；但此項對犯人之嫌疑，仍須有確切之根據得為
    合理之可疑者，始足當之，若單純主觀上之懷疑，要不得謂
    已發生嫌疑（最高法院72年臺上字第641 號判例意旨參照）
    。查被告雖於98年9 月24日晚上8 時30分許為警查獲後，於
    翌（25）日製作第二次警詢筆錄時，主動向警員供稱其最後
    一次吸食安非他命之時間、地點等情（見警卷第7 頁之記載
    ），惟觀之警方係於98年9 月24日晚上10時50分許對被告採
    尿送驗，且被告於98年9 月25日上午1 時20分第一次警詢筆
    錄中，僅供承其所犯上揭施用海洛因犯行之犯罪時間、地點
    、方式，及對警方所問「警方於當（24）日將你尿液（編號
    ：F0000000）送至中山醫學大學附設醫院檢驗科篩檢出報告
    有海洛因毒品及安非他命毒品陽性反應，作何解釋？有無吸
    食毒品安非他命？」此一問題，答稱：「我不知道作何解釋
    。有。」等語（見警卷第5 頁所附警詢筆錄之記載）。由此
    可知被告上開關於施用第二級毒品甲基安非他命之供述，既
    係在警方已得知尿液初步篩檢結果呈甲基安非他命陽性反應
    後，懷疑被告亦有於採尿前96小時之期間內施用第二級毒品
    甲基安非他命之犯罪嫌疑後所為，則被告就此部分之供述，
    核其性質，當與刑法第62條規定之自首要件不符，要無自首
    減輕其刑之適用，併此敘明。
據上論斷，應依刑事訴訟法第273 條之1 第1 項、第299 條第1
項前段，毒品危害防制條例第10條第1 項、第2 項、第18條第1
項前段，刑法第11條前段、第47條第1 項、第62條前段、第51條
第5 款，判決如主文。
本案經檢察官劉文賓到庭執行職務。
中    華    民    國    100    年     4    月    29   日
                  刑事第十八庭   法  官  胡芷瑜
以上正本證明與原本無異。
如不服本判決，應於收受送達後10日內向本院提出上訴書狀，並
應敘述具體理由；其未敘述上訴理由者，應於上訴期間屆滿後20
日內向本院補提理由書（均須按他造當事人之人數附繕本）「切
勿逕送上級法院」。
                                 書記官  沈慧玲
中    華    民    國    100    年     4    月    29   日
附錄論罪科刑法條
毒品危害防制條例第10條
施用第一級毒品者，處6 月以上5 年以下有期徒刑。
施用第二級毒品者，處3 年以下有期徒刑。